臺灣高雄地方法院民事裁定
110年度消債清字第260號
聲　請　人　蔡琴書　000000000000000000000000000000000000
00000000000000000000000000000000000000000000000000
代　理　人　黃耀平律師
上列當事人因消費者債務清理事件聲請清算，本院裁定如下：
    主  文
聲請人蔡琴書自中華民國一一一年四月二十七日下午四時起開始
清算程序。
命司法事務官進行本件清算程序。
    理  由
一、聲請意旨略以：伊有不能清償債務情事，曾依中華民國銀行
    公會會員辦理消費金融案件無擔保債務協商機制請求共同協
    商債務清償方案成立，惟因不可歸責於己之事由毀諾。伊又
    未經法院裁定開始更生程序或許可和解或宣告破產，爰聲請
    清算等語。　　
二、按債務人不能清償債務或有不能清償之虞者，得依本條例所
     定更生或清算程序，清理其債務；債務人於法院裁定開始
    更生程序或許可和解或宣告破產前，得向法院聲請清算；法
    院開始清算程序之裁定，應載明其年、月、日、時，並即時
    發生效力；法院開始更生或清算程序後，得命司法事務官進
    行更生或清算程序，必要時得選任律師、會計師或其他適當
    之自然人或法人1人為監督人或管理人，消費者債務清理條
    例（下稱消債條例）第3條、第80條前段、第83條第1項、第
    16條第1項分別定有明文。
三、經查：
  ㈠聲請人於消債條例施行前，依中華民國銀行公會會員辦理消
    費金融案件無擔保債務協商機制請求共同協商債務清償方案
    成立，約定自民國95年10月起，分120期，利率3％，每月清
    償新臺幣（下同）22,243元，聲請人未繼續依約繳款，於96
    年10月經通報毀諾，固有國泰世華銀行陳報狀（卷第27至49
    頁）可參。惟聲請人自陳毀諾時於驄豪科技有限公司任職，
    並投保勞保，每月收入約20,000元，投保薪資為17,280元，
    有勞工保險被保險人投保資料表（卷第57頁）在卷可稽。是
    以聲請人斯時之每月收入，已難負擔每月22,243元之還款金
    額，堪認聲請人有不可歸責於己之事由，致不能履行原協商
    條件。
  ㈡聲請人於108年度至109年度均無申報所得，名下無財產；又
    聲請人於108年10月至110年2月於各百貨公司櫃位代班，每
    月收入約17,500元，110年3月至4月因代班機會減少，每月
    收入減為3,000元，110年5月至7月因疫情無代班機會，無代
    班收入，110年8月起每月代班收入約2,800元，另自108年10
    月起迄今，於朋友需要襪品時，幫忙叫貨賺取差價，淨利約
    為銷售額之10％，108年10月至12月淨利共計3,381元，109年
    共計5,367元，110年1月至11月共計4,525元，前於110年7月
    2日領取行政院急難救助30,000元，110年12月29日起每月領
    取租金補助4,000元，未領取其他補助或給付；又聲請人母
    親父親蔡福勝於107年12月28日殁，因父母親均由胞兄蔡迺
    臣負責照顧，醫療費及生活費亦由其負擔，是父親所遺之土
    地9筆均由蔡迺臣辦理繼承登記，聲請人與其餘2筆繼承人均
    辦理抛棄繼承等情，有108年度至109年度綜合所得稅各類所
    得資料清單及財產歸屬資料清單（卷第13至15頁）、財產及
    收入狀況說明書（卷第3頁）、債權人清冊（卷第4至5頁）
    、戶籍謄本（卷第105頁）、勞工保險被保險人投保資料表
    （卷第57頁）、個人商業保險查詢結果表（卷第75頁）、財
    團法人金融聯合徵信中心前置協商專用債權人清冊（卷第9
    至11頁）、信用報告（卷第59至63頁）、社會補助查詢表（
    卷第114至116頁）、租金補助查詢表（卷第148頁）、勞動
    部勞動力發展署高屏澎東分署函（卷第130頁）、勞動部勞
    工保險局函（卷第129頁）、健保投保紀錄（卷第139至140
    頁）、存簿（卷第76至81頁、第135至138頁）、切結書（卷
    第16頁）、襪品銷售淨利明細表（卷第51至52頁）、代班收
    入明細（卷第141頁）、家事事件公告（卷第144頁）、財政
    部高雄國稅局鳳山分局函（卷第150至154頁）、臺南市佳里
    地政事務所函（卷第160至185頁）等附卷可參。另查聲請人
    曾任滿足襪品之負責人，惟滿足襪品業於95年6月27日歇業
    ，非屬消債條例第2條第1、2項、消債條例施行細則第3條第
    2項、第4條之從事小規模營業活動之自然人，有商工登記公
    示資料查詢（卷第64頁）在卷可證。依聲請人上述工作、收
    入情形，認以聲請人108年10月起至111年11月平均每月可處
    分所得約13,768元【計算式：（17,500×17＋3,000×2＋2,800×
    4＋3,381＋5,367＋4,525＋30,000）÷26＝13,768】，核算其現在
    償債能力之基礎，堪認妥適。
  ㈢關於聲請人個人日常必要支出部分，聲請人主張每月原每月
    支出11,294元，收入減少後，每月支出減為7,500元（含分
    擔之房屋租金4,000元）乙情，並提出租賃契約（卷第88至9
    0頁）、存款人收執聯（卷第91至99頁）為證。按債務人必
    要生活費用，以最近1年衛生福利部或直轄市政府所公告當
    地區每人每月最低生活費1.2倍定之，清債條例第64條之2第
    1項定有明文。本院參酌衛福部社會司所公告111年度高雄市
    最低生活費為14,419元，1.2倍即17,303元，聲請人主張目
    前每月必要支出約7,500元，尚屬合理，應予採計。
　㈣關於聲請人扶養支出部分，聲請人稱與配偶扶養長女蔡○軒、
    長子蔡○洹，每月原各支出扶養費5,000元，收入減少後，每
    月支出扶養費減為各2,000元。經查，蔡○軒係90年8月生，
    現就讀大學，108年度至109年度無申報所得，名下無財產，
    前於108年10月至12月領取大學獎學金9,990元、助學金4,99
    0元，109年共領取助學金22,950元，110年1月領取助學金4,
    990元，109年11月27日曾領取1,600元打工收入，另自108年
    4月起每月領取低收入戶就學補助6,115元，109年1月起調為
    每月領取6,358元；蔡○洹係94年3月生，現就讀五專，108年
    度至109年度無申報所得，名下無財產，108年4月至108年12
    月每月領取低收入戶兒童補助2,695元，109年1月至8月調為
    每月領取2,802元，109年9月起改為每月領取低收入戶就學
    補助6,358元等情，此有戶籍謄本（卷第105至106頁）、所
    得資料清單及財產歸屬資料清單（卷第68至73頁）、學生證
    （卷第100頁）、社會補助查詢表（卷第121至128頁）、存
    簿（卷第85至87頁）、存入款項說明書（卷第134頁）、勞
    工保險被保險人投保資料表（卷第55至56頁）附卷可參。按
    民法第1114條第1款所定，直系血親相互間互負扶養義務，
    係指凡不能維持生活而無謀生能力時，皆有受扶養之權利，
    並不以未成年為限。又所謂謀生能力並不專指無工作能力者
    而言，雖有工作能力而不能期待其工作，或因社會經濟情形
    失業，雖已盡相當之能事，仍不能覓得職業者，亦非無受扶
    養之權利，故成年之在學學生，未必即喪失其受扶養之權利
    （最高法院56年台上字第795號判例可資參照）。查蔡○軒雖
    已成年，然現就讀大學，名下無財產，之前打工所得、獎助
    學金亦不足以支應自己之生活開銷，確尚無謀生能力而需聲
    請人扶養，而蔡○洹既未成年，名下復無財產，應有受扶養
    之權利。至於扶養費用數額部分，按受扶養者之必要生活費
    用，準用第1項規定計算基準數額，並依債務人依法應負擔
    扶養義務之比例認定之，消債條例第64條之2第2項亦有明定
    。考量租金均由聲請人與配偶負擔，子女並無房屋費用支出
    ，爰自其必要生活費用中扣除相當於房屋支出所佔比例（11
    1年度高雄市每人每月不含房屋支出之最低生活費之1.2倍13
    ,088元），再扣除每月領取之低收入戶就學補助後，與配偶
    共同負擔【試算：（13,088－6,358）÷×22＝6,730】，聲請人
    主張每月支出子女扶養費共4,000元（計算式：2,000×2＝4,0
    00），應為可採。
  ㈤綜上所述，聲請人每月平均可處分所得為13,768元，扣除必
    要生活費7,500元、子女扶養費4,000元後，尚餘2,268元。
    而聲請人目前負債總額為2,705,307元（卷第4至5頁債權人
    清冊），以上開餘額按月攤還結果，至少約須99年（計算式
    ：2,705,307÷2,268÷12＝99）始能清償完畢，堪認聲請人確
    有不能清償債務之情事。從而，聲請人向本院聲請清算，應
    予准許，並命司法事務官進行本件清算程序。
四、依消債條例第11條第1 項、第83條第1 項、第16條第1 項，
    裁定如主文。
中　　華　　民　　國　　111 　年　　4 　　月　　27　　日
              　　民事庭　　法　官　賴寶合
以上正本係照原本作成。
本裁定不得抗告。
中　　華　　民　　國　　111 　年　　4 　　月　　27　　日
  　                        書記官　胡美儀